臺灣桃園地方法院民事裁定　　　　　　100年度家聲字第186號
聲　請　人　張美秋
關　係　人即子女陸念慈、陸婉.
　　　　　　陸新德
上列聲請人聲請變更子女陸念慈、陸婉茹姓氏事件，本院裁定如
下：
    主  文
准陸念慈（女；民國91年6 月3 日生）、陸婉茹（女；民國94年
6 月15日生）均變更姓氏為「張」。
聲請程序費用由聲請人負擔。
    理  由
一、聲請意旨略以：聲請人張美秋前於民國96年4 月26日與關係
    人陸新德協議離婚，於婚姻關係存續中共育有子女五人（一
    子四女），並約定由聲請人行使及負擔三女陸念慈、四女陸
    婉茹等二女之權利義務，其餘長女、次女與長子則由關係人
    陸新德任監護人。離婚後，該關係人未曾負擔過陸念慈、陸
    婉茹之教育生活等費用（亦未要求聲請人負擔另三位子女之
    扶養費），更禁止聲請人與另三子女之探視與互動，且關係
    人亦未曾探視陸念慈、陸婉茹，為延續聲請人母姓香火以及
    照顧扶養該二子女之方便，爰聲請本院准予宣告聲請人之子
    女陸念慈、陸婉茹均改從母姓姓「張」等語。
二、按依民法第1059條第5 項規定，有：(1)、父母離婚者。(2)、
    父母之一方或雙方死亡者。(3)、父母之一方或雙方生死不明
    滿三年者。(4)、父母之一方顯有未盡保護或扶養義務之情事
    者等情形之一，法院得依父母之一方或子女之請求，為子女
    之利益，宣告變更子女之姓氏為父姓或母姓。準此規定，則
    凡有事實足認該子女如變更原有之姓氏而改從母姓或父姓，
    對於該子女之人格成長或繼祠（如母之兄弟姐妹全為女性姐
    妹而無男性兄弟，姐妹於出嫁後所育子女如何從母姓以為延
    續香火與繼祠等之習慣）、財產、名譽、自尊、親情互動等
    較為有利或符合其他民間習慣（諸如招贅婚所育子女之如何
    從母姓的習慣等）者，宜使其在合乎上列規定之要件下，仍
    有更易其姓氏之機會，以保障子女人格權之行使及兼顧長期
    負擔扶養義務之一方的權益。
三、本件聲請人主張其與關係人陸新德共育有五子女（四女一男
    ），於協議離婚時約定聲請人監護最小的二個子女，另三子
    女則由關係人監護，各自負擔所監護子女之扶養費，且互無
    探視往來等情，有本院依職權（網路）查詢結果，聲請人與
    關係人陸新德確共育有五子女，有全戶戶籍資料查詢結果可
    按。而關係人經通知未到場亦未以書狀為任何之意見陳述，
    堪認聲請人所陳非虛。核聲請人之主張，與上開規定並無不
    符，應予准許。
四、依非訟事件法第131 條之1 第2 項、第122 條第3 項，裁定
    如主文。
中    華    民    國   100    年    5     月    20    日
                        家事法庭法  官  鄭新後
以上正本證明與原本無異。
如不服本裁定，應於送達後10日內向本院提出抗告狀，並繳納抗
告費新台幣1,000 元。
中    華    民    國   100    年    5     月    20    日
                                書記官  許家齡